臺灣臺中地方法院民事判決
111年度中簡字第707號
原      告  華南產物保險股份有限公司

法定代理人  陳文智  
訴訟代理人  陳嘉君  
            張瑋澄  
複代理人    賴韋廷  
被      告  吳佩宇  
訴訟代理人  陳育仁律師
上列當事人間請求侵權行為損害賠償（交通）事件，本院於民國
111年7月18日言詞辯論終結，判決如下︰
　　主　　　文
被告應給付原告新臺幣135,184元，及自民國111年3月15日起至
清償日止，按週年利率百分之5計算之利息。
原告其餘之訴駁回。
訴訟費用由被告負擔百分之30，餘由原告負擔。
本判決原告勝訴部分得假執行。但被告如以新臺幣135,184元為
原告預供擔保後，得免為假執行。
    事實及理由
一、原告主張：被告無駕駛執照，而於民國109年8月21日上午10
    時19分許，駕駛車牌號碼000-0000號自小客車（下稱肇事車
    輛），沿臺中市北屯區昌平東七路由南往北方向行駛，行經
    昌平東七路與崇德九路口（下稱肇事路口）時，疏未注意行
    經路口設有閃光黃燈之幹線道時，應減速慢行，適伊所承保
    訴外人陳依婷所有並由其駕駛之車牌號碼000-0000號自小客
    車（下稱系爭保車）沿崇德九路由東往西方向行駛至路口設
    有閃光紅燈之支線道時，亦疏未注意停車再行駛，即貿然進
    入肇事路口，兩車因而發生碰撞（下稱系爭事故），系爭保
    車因而毀損。被告因過失致系爭保車受損，依民法第184條
    之規定，自應負損害賠償責任。又被告與陳依婷就系爭事故
    之發生，應各負百分之50之過失責任。茲因伊已依保險契約
    之約定賠付被保險人修理費用共計892,927元（含零件費用7
    86,982元、工資費用69,195元、烤漆費用36,750元），自得
    依民法第184條、保險法第53條之規定，請求被告給付446,4
    64元（計算式：892927×50％≒446464，元以下四捨五入）。
    並聲明：被告應給付原告446,464元，及自起訴狀繕本送達
    翌日起至清償日止，按週年利率百分之5計算之利息。
二、被告則以：伊無照駕駛與系爭事故之發生並無因果關係。陳
    依婷行駛於支線道，且行經設有閃光紅燈之肇事路口時，未
    先停車再行駛，復未禮讓行駛於幹線道，由伊駕駛之肇事車
    輛，即逕行通過肇事路口，因而撞擊肇事車輛，並使肇事車
    輛越過道路而停在距離兩側道路邊界分別為18.1公尺、14.2
    公尺之路旁空地上，顯見系爭保車是以極高之車速通過路口
    ，攔腰撞上肇事車輛側面，依照車輛毀損程度及肇事車輛受
    撞擊後位移之距離，系爭保車當時行車速度應不下時速100
    公里，伊完全無法採取必要之安全措施，以避免車禍發生，
    故陳依婷就系爭事故應負完全之過失責任，則原告主張代位
    行使陳依婷對伊之損害賠償請求權，自無理由。縱認被告就
    系爭事故之發生亦有過失，則陳依婷以時速100公里之高速
    行駛，復未禮讓行駛於幹線道之肇事車輛先行，應負百分之
    80之過失責任。而訴外人吳佩哲所有之肇事車輛亦因系爭事
    故受損，致支出修理費用147,250元（含零件費用75,750元
    、工資費用71,500元），而吳佩哲已將其對陳依婷之侵權行
    為損害賠償債權讓與伊，伊自得以其受讓之侵權行為損害賠
    償債權與原告之本件債權相互抵銷等語置辯。並聲明：㈠原
    告之訴駁回；㈡如受不利判決，願供擔保請准宣告免為假執
    行。
三、本院之判斷：
  ㈠原告主張被告於上開時地，無照駕駛肇事車輛，疏未注意行
    經路口設有閃光黃燈之幹線道時，應減速慢行，致與系爭保
    車發生碰撞，系爭保車因而受損等情，業據提出臺中市政府
    警察局道路交通事故當事人登記聯單、現場圖、初步分析研
    判表、估價單、電子發票證明聯、車損照片為證（見本院卷
    第25至49頁），並經本院依職權向臺中市政府警察局第五分
    局調取系爭事故之道路交通事故調查報告表㈠、㈡、談話紀錄
    表、調查紀錄表、補充資料表及現場照片在卷可稽（見本院
    卷第57、59頁、第67至74頁、第79至95頁）。被告對於有於
    上開時地，無照駕駛肇事車輛與系爭保車發生碰撞乙情，並
    不爭執，惟否認就系爭事故之發生有過失責任，並以前詞置
    辯。經查：
  ⒈按因故意或過失，不法侵害他人之權利者，負損害賠償責任
    次；違反保護他人之法律，致生損害於他人者，負賠償責任
    。但能證明其行為無過失者，不在此限；汽車、機車或其他
    非依軌道行駛之動力車輛，在使用中加損害於他人者，駕駛
    人應賠償因此所生之損害，民法第184條第1項前段、第2項
    、第191條之2前段分別定有明文。又民法第191條之2前段係
    專為非依軌道行駛之動力車輛在使用中駕駛人之責任而為舉
    證責任倒置之規定，故凡動力車輛在使用中加損害於他人者
    ，即應負賠償責任，由法律推定駕駛人侵害他人之行為係出
    於過失。
　⒉查系爭事故係因被告駕駛肇事車輛途經肇事地點時，撞及系
    爭保車，致系爭保車毀損，既如前述，則系爭保車所有權人
    陳依婷就系爭保車毀損所受之損害，顯然係因被告使用肇事
    車輛時侵害其對系爭保車之所有權而發生，是被告之行為與
    陳依婷所受損害間，存有相當因果關係甚明，揆之前揭規定
    ，本即應推定被告前揭侵害系爭保車所有權之行為係有過失
    。復按閃光黃燈表示「警告」，車輛應減速接近，注意安全
    ，小心通過，道路交通標誌標線號誌設置規則第211條第1項
    第1款定有明文。查被告之肇事車輛行駛於昌平東七路，其
    路口設有閃光黃燈等情，有卷附道路交通事故現場圖可證（
    見本院卷第55頁），則被告駕駛肇事車輛行經設有閃光黃燈
    之肇事路口時，自應減速慢行，注意安全，小心通過；而觀
    之被告於製作道路交通事故談話紀錄表時陳稱：行經肇事路
    口時，系爭保車由右側開過來，並未減速，當時伊已經快要
    通過路口，肇事車輛直接撞上伊之系爭保車，伊看到肇事車
    輛時，還有很遠一段距離，所以伊繼續往前行駛等情（見本
    院卷第73頁），顯見被告駕駛肇事車輛進入肇事路口前，應
    已見到系爭保車亦將進入該肇事路口，自應注意遵守前開交
    通規則，減速接近，注意安全，小心通過，而依當時天候晴
    、日間自然光線、市區道路、柏油路面乾燥、無缺陷、無障
    礙物、視距良好，無不能注意之特別情事，亦有上開道路交
    通事故調查報告表㈠在卷可佐（見本院卷第57頁），惟被告
    竟疏未注意，致肇事車輛之右側車身及前車頭與系爭保車之
    前車頭及左側車身發生碰撞，被告就系爭事故之發生，確有
    過失甚明。被告其雖抗辯由車輛受損程度及肇事車輛於系爭
    事故發生後，越過道路停在距離兩側道路邊界分別為18.1公
    尺、14.2公尺之路旁空地上，顯見系爭保車是以逾時速100
    公里之速度行駛，被告始不及反應、無法採取必要之措施以
    避免系爭事故發生云云。觀之系爭事故發生後，系爭保車仍
    停在肇事路口，而肇事車輛逆向煞停在肇事路口西南方草地
    上，距離北側之崇德九路、東側之昌平東七路之路面邊界則
    分別為14.2公尺、18.1公尺；系爭保車車頭毀損嚴重，右側
    車身亦有凹陷情形，而肇事車輛之其前保險桿則掉落在肇事
    路口，右側車門則有凹陷情形等情，有上開道路交通事故現
    場圖及現場照片附卷可佐（見本院卷第55頁、第81至95頁）
    。參以陳依婷於系爭事故發生後，製作道路交通事故談話紀
    錄表時陳稱：系爭保車與肇事車輛發生碰撞後，肇事車輛轉
    了一圈，撞入草地中等情（見本院卷第67頁），堪認肇事車
    輛於事故發生後確實有打轉180度後逆向煞停在肇事路口西
    南方草地之情。然於兩車因碰撞時，本即有可能失控打滑致
    車頭逆向，至於其衝入肇事路口西南側之草地，與肇事車輛
    、系爭保車於發生碰撞時之車速、被告於肇事車輛發生碰撞
    後之反應等均有關聯，尚未可直接推論係因系爭保車車速超
    過行車速限所致；另由車輛毀損情形，僅能認定當時兩車撞
    擊力量非輕，仍無法因而遽認陳依婷有超速行駛之情形；又
    陳依婷於製作道路交通事故談話紀錄表時陳述於系爭事故發
    生時係以時速30公里之速度行駛等情（見本院卷第67頁），
    至被告雖陳稱系爭保車進入肇事路口前並未減速等情（見本
    院卷第69頁），然亦未具體指明系爭保車有超速行駛之情事
    ，而被告就其抗辯因陳依婷以逾時速100公里之速度行駛，
    致其無法採取必要措施以防免系爭事故之發生之有利於己之
    事實，並未能舉證以實其說，則其抗辯就系爭事故之發生並
    無過失云云，尚難憑採。
　⒊次按汽車駕駛人，駕駛執照業經吊銷、註銷仍駕駛小型車或
    機車者，處6,000元以上12,000元以下罰鍰，並當場禁止其
    駕駛，道路交通管理處罰條例第21條第1項第4款亦有明定。
    查被告原領有駕駛執照，然因酒後駕車而遭逕予註銷等情，
    有臺中市政府警察局舉發違反道路交通管理事件通知單附卷
    可考（見本院卷第77頁），則其駕駛執照經註銷後仍駕駛小
    型車上路，顯已違反上開規定，自屬違反保護他人之法律，
    依民法第184條第2項規定，應推定其有過失，而被告復未舉
    證證明其無照駕駛肇事車輛與系爭保車損害之發生並無因果
    關係，則原告主張被告無照駕駛，就系爭事故之發生，亦有
    過失，即屬可採。被告抗辯其有無駕駛執照與系爭事故之發
    生無因果關係，並無理由。
　⒋基上，原告主張被告就系爭事故之發生，有無駕駛執照，而
    駕駛肇事車輛，又疏未注意行經路口設有閃光黃燈之路口時
    ，減速慢行之過失，應屬可信。而被告因前揭過失發生系爭
    事故，並致系爭保車之所有權人陳依婷受有損害，且被告前
    揭過失與陳依婷所受損害間有相當因果關係等情，應堪認定
    。被告否認其就系爭事故之發生有過失云云，並無可採。
　㈡復按不法毀損他人之物者，應向被害人賠償其物因毀損所減
    少之價值，民法第196條分別定有明文。再按物被毀損時，
    被害人依民法第196條規定請求物被毀損所減少之價額，得
    以必要之修復費用為估定之標準（最高法院77年5月17日77
    年度第9次民事庭會議決議參照）。本件被告過失不法毀損
    系爭保車，依上開規定，既應負損害賠償責任，則原告主張
    以修復金額作為賠償金額，自屬有據。又系爭保車修理時，
    既係以新零件更換被損之舊零件，是依上說明，自應將零件
    折舊部分予以扣除。原告主張系爭保車送修支出修理費用89
    2,927元，其中零件費用為786,982元，有前揭估價單在卷可
    參，而依行政院所頒固定資產耐用年數表及固定資產折舊率
    之規定，自小客車之耐用年數為5年，依定率遞減法每年折
    舊千分之369；參以卷附系爭保車之行車執照（見本院卷第2
    3頁），該車出廠日為108年11月，依民法第124條第2項規定
    意旨，應以同年月15日為出廠日，據此計算，系爭保車迄至
    系爭事故發生時即109年8月21日，實際使用日數為9月6日，
    則依「營利事業所得稅結算申報查核準則」第95條第8項所
    定「固定資產提列折舊採用定率遞減法，以1年為計算單位
    ，其使用期間未滿1年者，按實際使用之月數相當於全年之
    比例計算之，不滿1月者，以月計」，系爭保車應以10個月
    期間計算折舊。則扣除折舊後，原告得請求之零件費用應為
    544,985元（詳如附表一之計算式），再加計不計折舊之工
    資費用69,195元及烤漆費用36,750元，系爭保車之合理修復
    費用為650,930元（計算式：544985＋69195＋36750＝650930）
    。
　㈢又按損害之發生或擴大，被害人與有過失者，法院得減輕賠
    償金額，或免除之，民法第217條第1項定有明文。蓋此項規
    定之目的在謀求加害人與被害人間之公平，倘受害人於事故
    之發生亦有過失時，由加害人負全部賠償責任，未免失諸過
    酷，是以賦予法院得減輕其賠償金額或免除之職權此項規定
    之目的，在謀求加害人與被害人間之公平，故在裁判上法院
    得以職權減輕或免除之。再按汽車行至無號誌或號誌故障而
    無交通指揮人員指揮之交岔路口，支線道車應暫停讓幹線道
    車先行；閃光紅燈表示「停車再開」，車輛應減速接近，先
    停止於交岔路口前，讓幹線道車優先通行後認為安全時，方
    得續行，道路交通安全規則第102條第1項第2款前段、道路
    交通標誌標線號誌設置規則第211條第1項第2款分別定有明
    文。查被告之肇事車輛行駛之昌平東七路為幹線道，系爭保
    車行駛之崇德九路則為支線道等情，為兩造所不爭執；又崇
    德九路上有閃光紅燈之設置，亦有卷附道路交通事故現場圖
    可佐。故而，陳依婷駕駛系爭保車行駛於崇德九路之支線道
    ，至肇事路口時，遇有閃光紅燈設置，自應減速接近，先停
    止於肇事路口停止線前，讓幹道車之肇事車輛優先通行後認
    為安全時，方得越過停止線續行，而依當時情形復無不能注
    意之情事，竟疏未於停止線前暫時停車讓肇事車輛先行後再
    開，猶越過停止線繼續行駛前進，因而與亦未減速接近肇事
    路口之肇事車輛發生碰撞，則陳依婷就系爭事故之發生，亦
    有過失甚明。茲審酌被告與陳依婷之過失情形及其等原因力
    之大小等一切情形，認應由陳依婷、被告分別負擔70％、30％
    之過失責任，較符公平。故本件自應減輕被告70％之賠償金
    額為適當。則被告應賠償原告之金額核計為195,279元（計
    算式：650930×0.3＝195279）。
　㈣再按被保險人因保險人應負保險責任之損失發生，而對於第
    三人有損失賠償請求權者，保險人得於給付賠償金額後，代
    位行使被保險人對於第三人之請求權，但其所請求之數額，
    以不逾賠償金額為限，保險法第53條第1項規定甚明。又損
    害賠償祇應填補被害人實際損害，保險人代位被害人請求損
    害賠償時，依保險法第53條第1項規定，如其損害額超過或
    等於保險人已給付之賠償金額，固得就其賠償之範圍，代位
    請求賠償，如其損害額小於保險人已給付之賠償金額，則保
    險人所得代位請求者，應祇以該損害額為限（最高法院65年
    臺上字第2908號判決意旨參照）。查本件原告因承保之系爭
    保車遭被告過失不法毀損，固有賠付892,927元予被保險人
    ，但因系爭保車實際得請求被告賠償之修復金額僅195,279
    元，故原告依保險法第53條第1項規定，代位請求被告賠償
    之範圍，亦僅得以該等損害額即195,279元為限，逾此部分
    之請求，即無理由。
  ㈤按二人互負債務，而其給付種類相同，並均屆清償期者，各
    得以其債務，與他方之債務互為抵銷；債務人於受通知時，
    對於讓與人有債權者，如其債權之清償期，先於所讓與之債
    權或同時屆至者，債務人得對於受讓人主張抵銷，民法第33
    4條第1項前段、第299條第2項分別定有明文。保險法第53條
    規定之代位求償權，原係保險人代位行使被保險人對於第三
    人之損害賠償請求權，於被保險人行使此項權利時，如有應
    受之對抗事由，或適於為抵銷之情事，保險人代位行使其權
    利，亦應全予承受，因此債務人如有適於抵銷之抗辯事由，
    於受通知時，對於讓與人有債權者，如其債權之清償期，先
    於所讓與之債權，或同時屆至者，債務人得對於受讓人，主
    張抵銷。查被告抗辯其駕駛之肇事車輛亦因系爭事故受有損
    害，並因而支出147,250元之修理費用（含零件費用75,750
    元、鈑金、烤漆工資71,500元），而肇事車輛之所有權人吳
    佩哲已將其對陳依婷之侵權行為損害賠償債權讓與被告等情
    ，業據其提出原告所不爭執之估價單、協議書、肇事車輛11
    1年6月8日現況照片為證（見本院卷第157、159、第185、18
    7頁），且有公路監理電子閘門車號查詢汽車車籍資料附卷
    可稽（見本院卷第165頁）。而原告對於被告抗辯吳佩哲所
    有之肇事車輛因系爭事故受損，且被告已受讓吳佩哲對陳依
    婷之損害賠償債權等情均不爭執，惟主張被告並未提出收據
    或統一發票，上開估價單並無法作為有支出肇事車輛修理費
    用147,250元之證明云云。惟查，前揭估價單上已載明「110
    .9.1」、「現金付清」等字樣，而原告對於該估價單之真正
    亦不爭執；復觀之被告所提出肇事車輛之上開現況照片，肇
    事車輛受損之保險桿及右側車身，確已修復，自堪認被告抗
    辯因肇事車輛受損已支出147,250元之修理費用等情，應可
    採信。又肇事車輛以修理費用作為損害賠償依據時，零件折
    舊部分應予扣除，亦如前述。而肇事車輛係106年1月出廠，
    有上開車號查詢汽車車籍資料附卷可參，應以同年月15日為
    出廠日，據此計算，肇事車輛迄至系爭事故發生時即109年8
    月21日，實際使用日數為3年7月7日，依前揭說明應以3年8
    個月期間計算折舊。又其耐用年數為5年，扣除折舊後，被
    告得請求之零件費用應為14,350元（詳如附表二之計算式）
    ，再加計不計折舊之工資費用52,900元、18,600元，共計71
    ,500元（計算式：52900＋18600＝71500），肇事車輛之合理
    修復費用為85,850元（計算式：14350＋71500＝85850）。又
    被告就本件車禍應負30％之過失責任，已如前述，自應依民
    法第217條第1項規定，減輕陳依婷30％之賠償金額，則吳佩
    哲得請求陳依婷賠償肇事車輛之修復費用金額為60,095元（
    計算式：85850×70％＝60095）。而吳佩哲已將其對陳依婷之
    損害賠償債權讓與被告，則被告抗辯以其受讓之上開損害賠
    償債權與原告代位行使之損害賠償債權相互抵銷（兩造同意
    均以債權本金抵銷，見本院卷第178頁），自屬有據。則經
    抵銷後，原告所得請求之損害賠償金額為135,184元（計算
    式：000000－00000＝135184）。
　㈥末按給付有確定期限者，債務人自期限屆滿時起，負遲延責
    任；給付無確定期限者，債務人於債權人得請求給付時，經
    其催告而未為給付，自受催告時起，負遲延責任。其經債權
    人起訴而送達訴狀，或依督促程序送達支付命令，或為其他
    相類之行為者，與催告有同一之效力，民法第229條第1、2
    項定有明文。又遲延之債務，以支付金錢為標的者，債權人
    得請求依法定利率計算之遲延利息。但約定利率較高者，仍
    從其約定利率；應付利息之債務，其利率未經約定，亦無法
    律可據者，週年利率為百分之5，民法第233條第1項、第203
    條亦有明定。本件原告對被告之代位求償權，核屬無確定期
    限之給付，既經原告起訴，且起訴狀繕本已於111年3月14日
    送達予被告，有送達證書在卷可佐（見本院卷第139頁），
    惟被告迄今皆未給付，則依前揭規定，原告請求被告自收受
    起訴狀繕本送達翌日即同年月15日起加給按週年利率百分之
    5計算之遲延利息，為有理由，應予准許。
四、綜上所述，原告依民法第184條、保險法第53條第1項之規定
    ，請求被告給付135,184元，及自111年3月15日起至清償日
    止，按週年利率百分之5計算之利息，為有理由，應予准許
    。逾此部分之請求，則無理由，應予駁回。
五、本件事證已臻明確，兩造其餘攻擊防禦方法及舉證，核與判
    決結果不生影響，爰不逐一論述。
六、本件係就民事訴訟法第427條第2項第11款所定應適用簡易程
    序訴訟事件所為被告敗訴之判決，依同法第389條第1項第3
    款之規定，自應依職權宣告假執行。又被告陳明願供擔保，
    請准宣告免為假執行，經核亦無不合，爰酌定相當之金額准
    許之。　　
七、結論：原告之訴一部有理由，一部無理由，判決如主文。
中　　華　　民　　國　　111 　年　　7 　　月　　29　　日
                  臺灣臺中地方法院臺中簡易庭
                                  法  官  郭妙俐
以上為正本係照原本作成。
如不服本判決，應於送達後20日內，向本院提出上訴狀並表明上
訴理由，如於本判決宣示後送達前提起上訴者，應於判決送達後
20日內補提上訴理由書（須附繕本）。如委任律師提起上訴者，
應一併繳納上訴審裁判費。
中　　華　　民　　國　　111 　年　　 7 　　月　　29　 日
                                  書記官  林素真
附表一
-----
折舊時間           金額
第1年折舊值        786,982×0.369×(10/12)=241,997
第1年折舊後價值    786,982-241,997=544,985

附表二
-----
折舊時間           金額
第1年折舊值        75,750×0.369=27,952
第1年折舊後價值    75,750-27,952=47,798
第2年折舊值        47,798×0.369=17,637
第2年折舊後價值    47,798-17,637=30,161
第3年折舊值        30,161×0.369=11,129
第3年折舊後價值    30,161-11,129=19,032
第4年折舊值        19,032×0.369×(8/12)=4,682
第4年折舊後價值    19,032-4,682=14,350